【裁判字號】    89,判,1717
【裁判日期】    890526
【裁判案由】    綜合所得稅
【裁判全文】
行  政  法  院  判  決                          八十九年度判字第一七一七號
    原      告  甲○○
    被      告  財政部臺灣省中區國稅局
右當事人間因綜合所得稅事件，原告不服行政院中華民國八十八年四月二十九日台八
十八訴字第一六七六五號再訴願決定，提起行政訴訟，本院判決如左︰
    主  文
原告之訴駁回。
    事  實
緣原告民國（以下同）八十二年度綜合所得稅結算申報，被告以原告與其配偶楊燕雀
、受扶養親屬陳旻正、陳顯政係環隆高分子股份有限公司（以下簡稱環隆公司）之股
東，八十二年度取得環隆公司以八十年度未分配盈餘辦理轉增資配股，合計新台幣（
以下同）七一三、五六○元，並申請緩課股東所得稅，惟因環隆公司未依規定向事業
主管機關申請核發增資增置生產設備完成證明，不得適用行為時促進產業升級條例第
十六條第一款緩課股東所得稅之規定，乃依行為時促進產業升級條例施行細則第三十
七條第三項規定，併課原告八十二年度綜合所得稅，補徵當年度所得稅一四九、八五
八元，並加計利息四二、一一七元一併徵收。原告不服，申請復查結果，准予追減利
息四、二七五元，其餘未准變更。原告就所得稅部分，循序提起訴願、再訴願，遞遭
決定駁回，遂提起行政訴訟。茲摘兩造訴辯意旨如左：
原告起訴意旨略謂︰環隆公司於八十二年度辦理未分配盈餘增資配股，並申請緩課股
東所得稅在案。該公司於八十三年初因經營不善倒閉，致未依規定向事業主管機關申
請核發完成證明，然其發生之原因不能歸責於原告，且該公司所有資產已由債權銀行
拍賣後，仍欠甚多債務，而原告並未取得被告復查決定書內核定之盈餘分配所得，豈
有課徵所得稅之理？被告未察實際狀況，即依促進產業升級條例第十六條及同條例施
行細則第三十七條第三項逕予處分，於法不合。一再訴願機關維持原處分，亦於法無
據。為此，請求鈞院判決撤銷原處分及一再訴願決定等語。
被告答辯意旨略謂︰環隆公司八十二年度以八十年度未分配盈餘辦理轉增資，原告及
其配偶、受扶養親屬之營利所得於該轉增資基準日業已取得，其如符合促進產業升級
條例第十六條規定者，自可適用免予計入其當年度綜合所得稅，如未能符合，自應依
同條例施行細則第三十七條第三項及所得稅法第十四條第一項第一類規定歸課當年度
綜合所得稅。又證券交易所得自七十九年一月一日起停止課徵所得稅，是縱使其投資
損失，亦不得自其所得額中減除。是被告就原告未辦理結算申報之股利，依上開規定
追繳綜合所得稅，並無不合。至加計利息部分，依財政部七十九年五月十八日台財稅
第七九○一○五九一五號函規定，逾期繳納各項稅款，依法應行加計利息之利率標準
，應依該年一月一日郵政儲金匯業局之一年期定期存款利率辦理。本件原依限繳日之
郵政儲金匯業局之一年期定存利率核算，於法未合，復查後重行計算更正為三七、八
四二元。原告仍執前詞爭辯，核無足採。為此，請求鈞院駁回原告之訴等語。
    理  由
按「個人之綜合所得稅，就個人綜合所得總額，減除免稅額及扣除額後之綜合所得淨
額計徵之。」、「個人之綜合所得總額，以其全年左列各類所得合併計算之：第一類
：營利所得：公司股東所分配之股利、合作社社員所分配之盈餘、合夥組織營利事業
之合夥人每年度應分配之盈餘、獨資資本主每年自其獨資經營事業所得之盈餘及個人
一時貿易之盈餘皆屬之。」行為時所得稅法第十三條、第十四條第一項第一類前段分
別定有明文。又按「公司以其未分配盈餘增資供左列之用者，其股東因而取得之新發
行記名股票，免予計入該股東當年度綜合所得額；其股東為營利事業者，免予計入當
年度營利事業所得額課稅。但此類股票於轉讓、贈與或作為遺產分配時，面額部分應
作為轉讓、贈與或遺產分配時所屬年度之所得，申報課稅至實際轉讓價格或贈與、遺
產分配時之時價如低於面額時，以實際轉讓價格或贈與、遺產分配之時價申報：一、
增置或更新從事生產、提供勞務、研究發展、品質檢驗、防治污染、節省能源或提高
工業安全衛生標準等用之機器、設備或運輸設備者。」行為時促進產業升級條例第十
六條第一款亦有明文。惟按「適用本條例第十六條、第十七條之公司或創業投資事業
未依第三十二條至第三十五條規定期限向管轄稽徵機關申報、或未依規定取得主管機
關核發之完成證明或轉投資之重要事業未依限完成者，由管轄稽徵機關追繳其當年度
股東所得稅，並自當年度所得稅結算申報屆滿之次日起至繳納之日止，依郵政儲金匯
業局一年期定期存款利率，按日加計利息，一併徵收。」行為時促進產業升級條例施
行細則第三十七條第三項亦有規定。另財政部七十九年五月十八日台財稅字第七九○
一○五九一五號函示：「七十九年一月一日起滯納稅款應依郵匯局一年期定存利率計
算利息。」查本件原告擔任負責人之環隆公司於七十二年一月十九日設立，於八十六
年五月二十四日經新竹市稅捐稽徵處撤銷登記，科學工業園區管理局於八十六年十月
二十三日以（八六）園商字第二一九七一號函復財政部臺灣省北區國稅局，該公司迄
至撤銷登記前，尚未向科學工業園區管理局申請核發八十年度未分配盈餘增資增置生
產設備完成證明書，財政部臺灣省北區國稅局因認該公司利用八十年度未分配盈餘七
、五○○、○○○元轉增資，申請緩課股東所得稅，惟該公司未依規定向事業主管機
關申請核發完成證明，不得適用緩課股東所得稅之獎勵，乃於八十六年十一月五日以
北區國稅二第八六一一三二七○號函請其轄內新竹市分局，逕依該公司「八十二年度
營利事業投資人盈餘分配表」之資料以人工方式彙總通報各股東戶籍所在地稽徵機關
，逕行發單補徵股東配股年度所得稅，並一併加計利息徵收，免予處罰。嗣財政部臺
灣省中區國稅局即被告核定原告八十二年度綜合所得稅，補徵當年度所得稅一四九、
八五八元，並加計利息四二、一一七元一併徵收。原告不服，申請復查結果，准予追
減利息四、二七五元，其餘未准變更之事實，有財政部臺灣省北區國稅局新竹市分局
八十七年二月二十七日北區國稅竹市資第八七一○三二八三號函及所附之環隆公司異
動資料、科學工業園區管理局八十六年十月二十三日（八六）園商字第二一九七一號
函、財政部臺灣省北區國稅局八十六年十一月五日北區國稅二第八六一一三二七○號
函、原告八十二年度綜合所得稅結算申報書、被告之核定通知書（原告八十二年度申
報核定）、原告之復查申請書、被告之八十七年四月十五日中區國稅法字第八七○○
二一五七六號復查決定書等附於原處分卷可稽，尚堪認定。原告起訴主張：環隆公司
於八十三年初因經營不善倒閉，致未依規定向事業主管機關申請核發完成證明，然其
發生之原因不能歸責於原告，且該公司所有資產已由債權銀行拍賣後，仍欠甚多債務
，而原告並未取得被告復查決定書內核定之盈餘分配所得，豈有課徵所得稅之理云云
。惟查環隆公司八十二年度以八十年度未分配盈餘七、五○○、○○○元辦理轉增資
，原告及其配偶、受扶養親屬之營利所得合計七一三、五六○元，於該轉增資基準日
業已取得，其如符合行為時促進產業升級條例第十六條規定者，自可適用免予計入其
當年度綜合所得稅，如未能符合，自應依行為時同條例施行細則第三十七條第三項及
所得稅法第十四條第一項第一類前段規定歸課當年度綜合所得稅，此與環隆公司倒閉
未能向事業主管機關申請核發完成證明，是否可歸責於股東無。被告就原告未辦理
結算申報之股利，依首揭規定，追繳綜合所得稅，並無不合。至加計利息部分，依首
揭財政部七十九年五月十八日台財稅第七九○一○五九一五號函示，逾期繳納各項稅
款，依法應行加計利息之利率標準，應依該年一月一日郵政儲金匯業局之一年期定期
存款利率辦理。本件原依限繳日之郵政儲金匯業局之一年期定存利率核算，於法未合
，復查後重行計算更正為三七、八四二元，並無違誤。原告上開主張，核無足採。綜
上所述，本件原處分（追繳綜合所得稅部分）（復查決定）核無違誤，一再訴願決定
遞予維持，亦無不合，原告猶執前詞，聲明撤銷，並無理由，應予駁回。
據上論結，本件原告之訴為無理由，爰依行政訴訟法第二十六條後段，判決如主文。
中    華    民    國     八十九      年      五      月     二十六      日
                    行 政 法 院 第 五 庭
                                審 判 長 評  事      廖  政  雄
                                         評  事      趙  永  康
                                         評  事      沈  水  元
                                         評  事      林  清  祥
                                         評  事      姜  仁  脩
右  正  本  證  明  與  原  本  無  異
                                         法院書記官  張  惠  美
中    華    民    國     八十九      年      五      月     二十六      日


司法院資訊處製作；財團法人民間司法改革基金會備份。
